臺灣雲林地方法院民事判決　　　　　　　 93年度訴字第437號
原　　　告　雲林縣二崙鄉農會
法定代理人　丙○○
訴訟代理人　鍾竹簧律師
被　　　告　戊○○
　　　　　　甲○○
　　　　　　丁○○
　　　　　　乙○○
共　　　同
訴訟代理人　葉榮棠律師
上列當事人間分配表異議之訴事件，本院於民國94年2 月18日言
詞辯論終結，判決如下：
    主  文
本院九十二年度執字第九九○六號清償債務執行事件，於民國九
十三年八月三日所為之分配表，分配次序１，戊○○所得分配之
執行費新臺幣貳萬玖仟玖佰玖拾陸元，次序７，戊○○所得分配
之借款捌拾陸萬玖仟捌佰壹拾捌元，分配次序４，甲○○所得分
配之執行費參萬零肆佰柒拾捌元，分配次序８，甲○○所得分配
之票款肆拾伍萬零參佰柒拾肆元，分配次序９，甲○○所得分配
之票款肆拾貳萬柒仟捌佰伍拾伍元，分配次序３，丁○○所得分
配之執行費肆萬玖仟參佰陸拾元，分配次序１０，丁○○所得分配
之借款壹佰參拾壹萬伍仟陸佰貳拾伍元，分配次序２，乙○○所
得分配之執行費捌仟元，分配次序，乙○○所得分配之票款貳
拾貳萬伍仟壹佰捌拾柒元，應予剔除。
訴訟費用由被告負擔。
    事  實
甲、原告方面：
一、聲明：
  (一)本院92年度執字第9906號清償債務強制執行事件，於民國93
    年8 月3 日製作之分配表中(1)被告戊○○部分，次序１，分
    配執行費新臺幣（下同）29,996元；次序７，分配之借款
    869,818 元。(2)被告甲○○部分，次序４，分配之執行費
    30,478元；次序８，分配之票款450,374 元；次序９，分配
    之票款427,855 元。(3)被告丁○○部分，次序３，分配執行
    費49,360元；次序10，分配之借款1,315,625 元。(4)被告乙○○部分，次序２，分配之執行費8,000 元；次序11，分配
    票款225,187 元，均應自分配表中剔除。
  (二)訴訟費用由被告負擔。
二、陳述：
  (一)緣訴外人林水來於83年12月29日擔任訴外人洪順福向原告二
    崙鄉農會借款1,200 萬之連帶保證人。而上開借款之債務人
    洪順福因自87年12月29日起即未依約清償，業經原告向本院
    聲請對林水來核發支付命令確定。詎原告於取得執行名義後
    聲請強制執行前，發現訴外人林水來竟於雙方協調債務處理
    問題時，將其所有坐落雲林縣崙背鄉○○段453 地號、崙背
    鄉○○段889 地號等二筆土地以贈與為原因移轉登記予其妻
    廖真珠，嗣經原告提起撤銷訴訟，並經本院以90年度重訴字
    第55號判決原告勝訴確定。
　(二)惟訴外人林水來為免其財產遭原告執行，竟與其妻廖真珠及
    被告戊○○、甲○○、乙○○、丁○○等人串通製造假債權
    ，任令被告戊○○、甲○○、乙○○、丁○○等人對於林水
    來及廖真珠取得本票裁定及支付命令，並以上開本票裁定及
    支付命令聲請執行或參與分配本院92年度執字第9906號清償
    債務強制執行事件（執行標的即原告先前提起撤銷訴訟，請
    求回復為林水來名義之坐落雲林縣崙背鄉○○段453 地號、
    崙背鄉○○段889 地號等二筆土地），冀圖減少原告可得受
    償債權額；且林水來更與被告甲○○串通訂立假土地租約，
    期使上開二筆土地難於拍定，或於上開二筆土地拍定時得由
    被告甲○○以承租人名義行使優先承買權，以達代林水來以
    低價買回其被拍賣土地之目的。
  (三)本件被告等四人所取得之執行名義，皆係經由非訟程序所取
    得之執行名義。而被告四人所主張之借款來源，除被告甲○○確有轉帳200 萬元予債務人外，其餘皆係以帳戶內提領現
    金之記載指為借款，是被告四人顯未對於金錢交付之事實盡
    舉證責任。
  (四)本件被告戊○○為廖真珠胞兄，甲○○、乙○○為林水來堂
    兄弟，丁○○為廖真珠妹婿之姊夫，是被告四人與林水來、
    廖真珠間均有親戚關係，關係密切，而被告四人中除丁○○
    開設水電行外，其他三人均務農，被告四人主張林水來、廖
    真珠夫妻長久以來即有向其四人借貸之事實，雖為林水來所
    不爭執，並稱利息為年息百分之十，每年六月給付現金，從
    未還過本金，亦無設定抵押及借據。然查，林水來、廖真珠
    二人自84年以來，財務狀況十分良好，其二人於崙背鄉農會
    帳戶內之存款甚多，實無向被告等四人借貸款項之必要，且
    被告等四人主張其均持現金借予林水來、廖真珠，亦與常情
    不符。又林水來雖稱向被告四人所借貸之款項均給付年息百
    分之十之利息，然則，由林水來、廖真珠及被告四人之帳戶
    交易明細，完全沒有利息存提之資料，反而林水來、廖真珠
    二人之存款在90年9 月間達到378 萬餘元，益徵林水來、廖
    真珠及被告四人所述，不足採信。
  (五)至被告甲○○89年9 月22日雖曾匯款200 萬元予林水來，並
    於93年3 月16日對於林水來之財產聲請強制執行，然則被告
    甲○○於林水來未清償舊債之情況下，復於93年4 月16日再
    匯款260 萬元予廖真珠，實悖於常情，故而上開匯款200 萬
    元是否為借款，即甚可疑。另被告乙○○雖曾於90年1 月2
    日轉帳90萬元予林水來，惟查，當時林水來名下尚有173 餘
    萬元之存款，反之，乙○○名下僅有幾萬元存款，且乙○○
    於89年10月31日還向崙背鄉農會貸款60萬元，豈有負債之人
    借款予尚有數百萬存款之林水來之理，故上開匯款90萬元，
    顯然並非借款甚明。
  (六)實際上，林水來、廖真珠名下財產甚多，負債僅係臨訟杜撰
    ，以遂其脫產之目的而已。蓋林水來、廖真珠二人之財產，
    除於崙背農會有存款外，其二人與其他金融機構亦有金錢往
    來，名下也有股票、土地12筆，房屋3 棟、貨車1 部、ＭＰ
    Ｖ休旅車1 部，依公告現值及購入價、總財產價值達1,826
    萬餘元，市價初估也有2,600 多萬元，且無銀行貸款，堪稱
    富有。而林水來於將受強制執行之際，在88年年底，將其名
    下之不動產以夫妻贈與方式移轉予其妻廖真珠。被告四人持
    本票以非訟事件程序取得執行名義，僅對於原告提起撤銷訴
    訟回復林水來名下之二筆土地聲請執行，對於林水來、廖真
    珠其餘多數財產，均未聲請執行。反向鈞院陳明廖真珠無其
    他財產可供執行，請求核發債權憑證，是倘被告等四人確有
    請求林水來、廖真珠清償債務之意，查明林水來、廖真珠財
    產應無困難。足見被告等四人聲請強制執行目的並非追討債
    務，僅係為減少原告得受償之金額，以減少林水來之損失而
    已。
三、證據：提出民事判決及確定證明書各1 份、債權憑證2 份、
    租土地契約書1 份、本票裁定暨確定證明書各2 份、支付命
    令及確定證明書各1 份、歸戶財產查詢清單2 份、土地及建
    物登記謄本18份，並請求調戊○○、甲○○、丁○○、乙○○、林水來、廖真珠農會交易明細資料，及函財政部臺灣省
    中區國稅局雲林分局調林水來、廖真珠綜合所得稅申報資料
    ，並請求訊問證人林水來、廖真珠。
乙、被告方面：
一、聲明：請求駁回原告之訴，訴訟費用由原告負擔。
二、陳述：
  (一)被告等四人之債權均為真正，戊○○自雲林縣崙背鄉農會，
    帳號54567 號活期儲蓄存款戶提領現金借貸與債務人林水來
    夫妻，並取得借款憑証本票六張。甲○○自崙背鄉農會帳號
    33878 號活期存款戶內轉帳及提領現金借貸與林水來夫妻，
    並取得借款憑証本票三張。丁○○由麥寮鄉農會帳號000000
    000 號活期儲蓄存款戶提領現金借貸與林水來夫妻，並取得
    借款憑証本票五張。乙○○由崙背鄉農會帳號32941 號活期
    儲蓄存款戶內提領現金90萬元及手上現金10萬元，合計100
    萬元借貸與林水來夫妻，並取得借款憑証本票一張。以上借
    款，已經被告四人分別取得執行名義。戊○○部分，經取得
    本院90年度促字第13899 號確定支付命令；甲○○部分，經
    取得本院90年度票字第1185號、1347號本票裁定；丁○○部
    分，經取得本院90年度促字第996 號確定支付命令；乙○○
    部分，經取得本院90年度票字第1186號本票裁定，足證被告
    等四人與林水來、廖真珠間之債權債務關係確實存在。
  (二)林水來務農，主要從事瓜果菜類大規模栽植，下種及培育期
    間需用大量資金，收成後則有大筆進帳，非同一般商人日有
    進帳，則林水來維持一定之周轉資金，以應下種栽培期所需
    ，另於建屋、股票賠本、子女教育費、農耕賠本時向被告調
    借資金應急，乃合理之事。又林水來於收成期有大筆資金進
    帳，以之支付利息，即不須經銀行帳戶存提，亦毋庸置疑。
　(三)至甲○○於89年9 月22日匯款200 萬元予林水來，事証明確
    ，其於93年4 月16日再匯給廖真珠260 萬元，純為二人間資
    金往來調度，並不悖常理。又乙○○於90年1 月2 日轉帳90
    萬元予林水來，事証明確，與其於89年10月31日向崙背農會
    貸款60萬元無關，亦無不合理之處。
　(四)林水來、廖真珠名下雖有數筆不動產、汽車，惟在未出售前
    仍缺現金周轉，其經營事業需用資金，向親友調度周轉，二
    者並不相悖。又被告與林水來夫妻為親友關係，彼此信賴，
    因而借款均未設定抵押。至於未查封林水來之其他財產，而
    參與分配，乃被告追索債權之個人選擇，且可省卻當執行債
    權人之繁瑣，並無違常理。
　(五)被告等四人與林水來間之借貸關係確實存在，並經被告四人
    分別取得執行名義，被告持執行名義聲明參與分配，經本院
    民事執行處作成分配表，並無不當，原告請求將被告之分配
    款自分配表中剔除，應屬無據。
三、證據：提出本票15紙、交易明細4份為證。
丙、本院依職權調取本院92年度執字第9906號、本院90年度執字
    第8619號、本院90年度執字第8494號執行卷宗。
    理    由
一、本件原告起訴主張：訴外人林水來於83年間，擔任訴外人洪
    順福向原告二崙鄉農會借款1,200 萬元之連帶保證人，嗣因
    洪順福未依約清償，經原告聲請對林水來核發支付命令確定
    後，聲請強制執行。詎訴外人林水來為免其財產遭原告執行
    ，竟與其妻廖真珠及被告戊○○、甲○○、乙○○、丁○○
    等人串通製造假債權，任令被告戊○○、甲○○、乙○○、
    丁○○等人對於林水來及廖真珠取得本票裁定及支付命令，
    並以上開本票裁定及支付命令聲請執行或參與分配本院92年
    度執字第9906號清償債務強制執行事件，冀圖減少原告可得
    受償債權額，實際上，被告四人與林水來、廖真珠間並無債
    權債務關係存在，為此，爰依強制執行法第41條規定提起本
    訴，請求判決如訴之聲明所示。
二、被告均以：訴外人林水來與被告四人確實有債權債務關係存
    在，林水來於向被告四人借款時，均有簽立本票以為債權之
    憑證，並經被告四人聲請本票裁定及支付命令確定，取得執
    行名義，並非假債權。被告四人因與林水來夫妻為親友關係
    ，彼此信賴，故而借款時未簽立借據及設定抵押，被告四人
    與林水來間之借貸關係確實存在，被告四人並已分別取得執
    行名義，被告四人持執行名義聲請執行及聲明參與分配，經
    本院民事執行處作成分配表，並無不當，原告請求將被告之
    分配款自分配表中剔除，自屬無據等語，資為抗辯。
三、原告主張其為本院92年度執字第9906號強制執行事件之併案
    債權人，被告戊○○、甲○○、丁○○、乙○○等四人分別
    以債權金額3,960,000 元、3,900,000 元、6,170,000 元、
    1,000,000 元，持本票裁定及支付命令聲請強制執行或參與
    分配之事實，為被告所不爭執，並經本院依職權調取本院92
    年度執字第9906號執行卷宗核閱屬實，堪信為真。
四、原告另主張被告等四人所聲請執行及參與分配者，均為林水
    來、廖真珠與被告四人串通所製造之假債權等語，則為被告
    四人所否認，並以前揭情詞置辯，是本院應審究者為被告等
    四人與林水來、廖真珠間是否確有其四人所聲請執行或參與
    分配之債權債務關係存在？
五、按當事人主張有利於己之事實者，就其事實有舉證之責任，
    民事訴訟法第277 條前段定有明文；次按當事人主張有金錢
    借貸關係存在，須就其發生所須具備之特別要件即金錢之交
    付與借貸意思表示相互一致負舉證責任。而交付金錢之原因
    多端，或為買賣，或為贈與，或因其他之法律關係而為交付
    ，非謂一有金錢之交付，即得推論授受金錢之雙方即屬消費
    借貸關係。若僅證明有金錢之交付，未證明借貸意思表示互
    相一致者，尚不能認有金錢借貸關係存在（最高法院著有17
    年上字第917 號判例、92年台上字第557 號判決可資參照）
    。
六、經查：
  (一)被告等四人以其等均執有林水來、廖真珠所簽發之本票，並
    有提領現金及轉帳匯款與林水來、廖真珠之事實，主張其四
    人與林水來、廖真珠間確有聲請執行及參與分配執行名義所
    載債權債務關係存在，並提出本票、交易明細等為證，惟為
    原告所否認，而觀之被告所提出之存摺交易明細資料，至多
    僅足以認定戊○○於84年6 月13日有提領現金100 萬元、
    84年11月6 日有提領現金40萬元，85年4 月15日有提領現金
    65萬元，88年9 月27日有提領現金41萬元，88年12月3 日有
    提領現金50萬元，89年5 月29日有提領現金100 萬元。甲○○於89年9 月16日轉帳匯款200 萬元至林水來帳戶內，87
    年7 月21日提領現金100 萬元，88年2 月4 日提領現金90萬
    元。丁○○於85年5 月26日提領現金790,200 元，85年12
    月2 日提領現金145 萬元，86年4 月7 日提領現金183 萬元
    ，86年5 月5 日提領現金120 萬元，86年8 月14日提領現金
    90萬元。乙○○於90年1 月2 日轉帳匯款90萬元至林水來
    之帳戶內之事實。是被告四人之債權，其中僅甲○○匯款
    200 萬元、乙○○匯款90萬元予林水來部分得以證明確有交
    付金錢之事實，其餘部分尚無法以被告等四人提領現金之事
    實，遽認被告確有交付金錢予林水來。再者，被告甲○○及
    乙○○雖分別有交付200 萬元、90萬元款項予林水來之事實
    ，惟交付金錢之原因多端，或為買賣，或為贈與，或因其他
    之法律關係而為交付，非謂一有金錢之交付，即得推論授受
    金錢之雙方即屬消費借貸關係。是尚難僅以金錢交付之事實
    ，進而推論被告四人與林水來間確有借貸關係存在之事實。
    而本票係無因證券，其原因關係甚多，亦無法僅以簽立本票
    之事實逕認有交付借款及借貸關係意思表示合致之事實。
 (二) 且被告戊○○、甲○○、丁○○、乙○○四人與林水來間倘
    確有數百萬元不等之資金往來，豈有僅使用隨處可得之商業
    本票作為金錢借貸之證明，而未書立借據或要求林水來提供
    保證人或抵押品做為借款之擔保，並在舊債未還之情況下，
    又借予新債，長時期陸續以現金借予林水來，是被告四人與
    林水來間之借貸顯與常情有違。
  (三)況且林水來之妻廖真珠於93年間名下尚有九筆土地、三筆建
    物，每年存款帳戶內亦分別有近百萬及數百萬元不等之存款
    ，而林水來於93年間名下亦有四筆土地，一筆建物，資力堪
    稱良好，實無向被告等人借貸之必要。再酌以被告乙○○於
    89年10月31日才向崙背鄉農會貸款60萬元，其本人帳戶內存
    款均不及百萬元，其於本身尚有負債之情況下，豈有餘裕借
    貸90萬元之款項予林水來，亦令人懷疑。
  (四)又林水來到庭證稱：向被告四人借貸之款項均每年給付百分
    之十之年息，則以林水來向被告等四人借款總額高達1,500
    餘萬元，林水來每年即需支出高達150 餘萬元之利息，然則
    林水來名下既有多筆不動產，且存款非少，豈有寧可支付高
    額利息，而不將借款還清之可能？
  (五)參以被告等四人係於原告對於林水來提起撤銷訴訟中，陸續
    對於林水來、廖真珠取得本票裁定及支付命令等執行名義，
    卻未曾對廖真珠名下之土地及建物聲請強制執行，僅單獨對
    林水來名下經原告提起撤銷訴訟後，回復為林水來名義之二
    筆土地，即坐落雲林縣崙背鄉○○段453 地號、崙背鄉○○
    段889 地號等二筆土地，聲請執行。益徵原告主張林水來係
    為減少原告受償債權金額，而與被告四人通謀虛偽意思表示
    成立借貸關係並簽發本票等語，尚非無稽。
  (六)此外，被告等四人就其四人對於林水來確有3,960,000 元、
    3,900,000 元、6,170,000 元、1,000,000 元債權存在之事
    實，復未能提出其他證據以實其說，則被告四人辯稱與林水
    來間確有執行名義所載之債權云云，即難採憑。
七、綜上所述，被告等四人既未能舉證證明其四人對於林水來有
    3,960,000 元、3,900,000 元、6,170,000 元、1,000,000
    元債權存在，則被告等四人以其借款及票款債權於本院92年
    度執字第9906號清償債務強制執行事件受分配，即屬於法不
    合。原告依強制執行法第41條規定，請求就本院92年度執字
    第9906號清償債務強制執行事件，於民國93年8 月3 日製作
    之分配表中次序１，分配執行費29,996元；次序７，分配之
    借款869,818 元。次序４，分配之執行費30,478元；次序８
    ，分配之票款450,374 元；次序９，分配之票款427,855 元
    。次序３，分配執行費49,360 元。次序10，分配之借款
    1,315,625 元。次序２，分配之執行費8,000 元；次序11，
    分配票款225,187 元，自分配表中剔除，為有理由，應予准
    許。
八、本件判決之基礎已臻明確，兩造其餘之攻擊方法及舉證，對
    判決之結果不生影響，毋庸一一論列，併予敘明。
九、據上論結，本件原告之訴為有理由，依民事訴訟法第85條第
    1 項前段，判決如主文。
中　　華　　民　　國　　94　　年　　3 　　月　　11　　日
                  民事第二庭    法  官  冷明珍
以上正本係照原本作成
如對本判決上訴，須於判決送達後廿日內向本院提出上訴狀
中　　華　　民　　國　　94　　年　　3 　　月　　11　　日
                                書記官　朱克文
